臺灣板橋地方法院民事裁定　　　　　100年度事聲字第38號
異　議　人　陳瑞垣
即　債權人
相　對　人　張金源
即　債務人
上列當事人間假扣押事件，異議人對於民國100 年1 月28日本院
民事執行處司法事務官所為之100 年度司裁全字第180 號裁定提
出異議，本院裁定如下：
    主  文
異議駁回。
    理  由
一、按當事人對於司法事務官處理事件所為之終局處分，得於處
    分送達後10日之不變期間內，以書狀向司法事務官提出異議
    ；司法事務官認前項異議有理由時，應另為適當之處分；認
    異議為無理由者，應送請法院裁定之；法院認該異議為有理
    由時，應為適當之裁定，認異議為無理由者，應以裁定駁回
    之，民事訴訟法第240條之4第1項至第3項分別定有明文。本
    件異議人就司法事務官所為駁回異議人假扣押聲請之裁定，
    於收受送達後10日內提出異議，司法事務官認其異議無理由
    而送請本院裁定，核與上開規定相符，先予敘明。
二、次按債權人聲請假扣押，就請求及假扣押之原因，均應釋明
    之；前項釋明如有不足，而債權人陳明願供擔保，或法院認
    為適當者，法院得定相當之擔保，命供擔保後為假扣押。民
    事訴訟法第526 條第1 項、第2 項規定甚明。所謂「請求」
    ，係指請求權所由生之法律關係及其原因事實，如租賃、買
    賣、消費借貸等是。又所謂「假扣押之原因」，依同法第52
    3 條之規定，乃指日後有不能強制執行或甚難執行之虞，如
    債務人浪費財產、增加負擔，或就其財產為不利益之處分致
    將達無資力之狀態；又如債務人將移往遠地、逃匿無蹤、隱
    匿財產等是。故依上開規定，債權人就「請求」及「假扣押
    之原因」，依法有釋明之義務。法院必待釋明有所不足時，
    方得准其供擔保補足之，債權人不得未為任何釋明，即全以
    擔保代其釋明之責。復釋明之不足無法由債權人供擔保補足
    時，法院仍應駁回債權人之聲請，非謂一經債權人陳明願供
    擔保，即當然准為假扣押（最高法院92年度台抗字第425 號
    裁定意旨參酌）。且依民事訴訟法第284 條規定：「釋明事
    實上之主張者，得用可使法院信其主張為真實之一切證據。
    但不能即時調查者，不在此限。」。所謂因釋明而應提出法
    院能即時調查之證據，係指當事人於釋明其事實上之主張時
    ，應同時提出可供法院得隨時  進行調查之證據而言，故當
    事人如未同時提出供釋明用之證據，法院亦無限期命其補正
    之必要，併此敘明（最高法院75年度台抗字第453 號裁定意
    旨參照）。
三、本件聲請及異議意旨略以：相對人於民國97年11月3 日以坐
    落新北市○○區○○路209 號8 樓之房地，設定抵押權予異
    議人，向異議人借款新台幣（下同）40萬元，惟屆期遲不清
    償，近聞相對人正將所有財產搬遷隱匿，日後有不能受強制
    執行或甚難執行之虞，為保全將來執行，願供擔保以代釋明
    ，聲請准就相對人之財產於40萬元之範圍內為假扣押等語。
四、惟查：異議人就其主張，雖提出借據影本、本票影本、前開
    不動產登記謄本、抵押權設定契約書影本各1 份為證，可認
    已就其假扣押之「本案請求」為一定之釋明。然就本件有何
    日後不能強制執行或甚難執行之虞之「假扣押原因」存在，
    異議人並未提出任何可供本院即時調查之證據為釋明。揆諸
    首開說明，應認異議人未盡釋明義務，故其本件假扣押之聲
    請於法不合，不應准許。矧依異議人之主張，及依其所提之
    不動產登記謄本，相對人就該40萬元借款，已提供不動產設
    定100 萬元之第二順位最高限額抵押權予異議人以為擔保，
    則異議人就該債權即得依法行使抵押權受償，自難認本件有
    何假扣押原因存在。
五、從而，原裁定駁回異議人假扣押之聲請，於法並無違誤。異
    議意旨指摘原裁定不當，求為廢棄云云，為無理由，應予駁
    回，爰裁定如主文。
六、據上論結，本件異議為無理由，爰依民事訴訟法第240 條之
    4 第3 項後段，裁定如主文。
中    華    民    國   100    年    3     月    3     日
                  民事第一庭    法  官  黃信樺
以上正本係照原本作成
如對本裁定抗告須於裁定送達後10日內向本院提出抗告狀，並應
繳納抗告費新台幣1,000元整。
中    華    民    國   100    年    3     月    3     日
                                書記官  李佳靜